【裁判字號】    90,訴,1593
【裁判日期】    921020
【裁判案由】    侵權行為損害賠償
【裁判全文】
臺灣士林地方法院民事判決  九十年度訴字第一五九三號
    原      告  甲○○
                乙○○妹
    訴訟代理人  沈培錚律師
    複 代 理人  顏朝彬律師
    被      告  台北市公共汽車管理處  設台北市○○路三００號
    法定代理人  戊○○        .
    訴訟代理人  丙○○        .
    被      告  丁○○                住台北市○○○路○段八四號四樓
右當事人間請求侵權行為損害賠償事件，本院於中華民國九十二年九月二十九日言詞
辯論終結，判決如下：
    主      文
原告之訴及其假執行之聲請均駁回。
訴訟費用由原告甲○○負擔三分之一、餘由原告乙○○妹負擔。
    事實及理由
壹、程序部分：
    本件被告台北市公共汽車管理處之法定代理人原為蘇崇昆，惟於九十一年五月一
    日該處之法定代理人已變更為戊○○，有台北市政府命令影本及台北市公共汽車
    管理處函影本各一件在卷可稽，戊○○乃依法聲明承受訴訟，自應予准許，合先
    敘明。
貳、實體部分：
一、原告起訴主張：原告甲○○及乙○○妹之女呂淑惠於民國八十八年八月十二日上
    午九時二十分許，騎乘車牌號碼ＤＰＩ─七０六號輕型機車，行經台北市○○路
    ○段二九六號前，因謝森明（按業經臺灣臺北地方法院臺北簡易庭調解成立，謝
    森明願給付原告新臺幣八十萬元）駕駛之車牌號碼ＤＴ─二二０八號自用小貨車
    （下稱系爭小貨車）違規停放於劃有紅線之道路上，呂淑惠為閃避該自用小貨車
    ，煞車不及而翻覆，詎因行駛在後之由被告丁○○所駕駛之被告台北市公共汽車
    管理處之車牌號碼ＡＢ─五二一號二七六路公車（下稱系爭公車），未注意與四
    周行駛車輛保持安全距離，該公車右側車輪自後方輾過呂淑惠頭部，致呂淑惠當
    場死亡，呂淑惠因謝森明與被告丁○○之共同過失侵權行為而致死亡，被告丁○○為被告台北市公共汽車管理處之受僱人，於執行職務中因過失致呂淑惠死亡，
    僱用人台北市公共汽車管理處應與被告丁○○連帶負賠償責任。被告丁○○雖經
    檢察官為不起訴處分，惟刑事判決所為事實之認定，於獨立民事訴訟之裁判時本
    不受其拘束，且民法第一百九十一條之二規定：「汽車、機車或其他非依軌道行
    駛之動力車輛，在使用中加損害於他人者，駕駛人應賠償因此所生之損害。但於
    防止損害之發生，已盡相當之注意者，不在此限。」由此可知，該種類之交通事
    故所致損害並不以駕駛人有故意或過失為要件，加害人需證明自己已盡相當之注
    意始得免責，本件呂淑惠之死亡，乃結合謝森明與被告丁○○之行為而發生，其
    二人之行為對於損害之發生，均為危險原因。若依鑑定意見認係後輪輾壓的話，
    煞車痕跡不應該只有三十公分，因為被害人有戴安全帽，可能在前輪輾壓時尚沒
    有血跡出來，因此若是前輪輾壓，被告丁○○就應該注意在前方之被害人，予以
    減速至法規所要求的適當限度下，或是依當時情況再為適當之減速，始符合交通
    法規要求採取必要安全措施之意旨，如果無法辨明直接過失責任之情況下，依民
    法第一八五條第一項後段規定，被告丁○○之行為屬共同侵權行為。原告甲○○
    乃支出殯葬費之人、原告甲○○及乙○○妹二人均係受呂淑惠扶養之人，另原告
    二人分別為呂淑惠之父、母，得請求精神慰撫金。為此，請求被告連帶給付原告
    甲○○殯葬費新臺幣（下同）二十二萬二千八百元、扶養費十一萬零四百零五元
    、慰撫金十五萬元（按已先行扣除台北市公共汽車管理處補助及墊借款六十萬元
    、以及謝森明賠償之部分），合計四十八萬三千二百零五元；請求被告連帶給付
    原告乙○○妹扶養費十八萬三千八百七十二元、慰撫金七十五萬元（按已先行扣
    除謝森明賠償之部分），合計九十三萬三千八百七十二元，暨均自起訴狀繕本送
    達翌日起算之法定遲延利息。及以供擔保為條件之假執行宣告。
二、被告台北市公共汽車管理處則以：本件事故係因謝森明於八十八年八月十二日上
    午九時二十分許，駕駛ＤＴ─二二０八號系爭小貨車在台北市○○路○段二九六
    號前停車卸貨，適被告丁○○駕駛ＡＢ─五二一號系爭公車行駛至肇事地點附近
    站牌時，因站牌前無人等車，且有謝森明之小貨車臨停卸貨，系爭公車乃向左靠
    繼續前行，位於系爭公車右後方騎乘ＤＰＩ─七０六號輕機車之呂淑惠，欲由系
    爭公車及小貨車之間穿越，發現間隔不足乃緊急煞車致失控向左滑倒，呂淑惠滾
    出，頭部才被系爭公車右後輪輾壓致死。本案經台北市車輛行車事故鑑定委員會
    鑑定及臺北市政府交通局覆議，均認定謝森明「在劃有禁止臨停標線處所停車」
    及呂淑惠「裝載紙箱超過規定寬度」，被告丁○○「尚未發現違規情形」，且證
    人蘇怡瑞亦證稱：「我車距離死者所騎的輕機車約十公尺，因輕機車前方公車與
    貨車的間隔太小，故輕機車便緊急煞車，煞車時輕機車向左側倒」等情，故本件
    事故純係小貨車違規停車妨害他車通行，呂淑惠在緊急煞車後失控向左側滑倒後
    滾至系爭公車右後輪被輾壓致生不幸，輕機車係在系爭公車右後方緊急煞車傾倒
    ，呂淑惠猝然滾至系爭公車底下，實非被告丁○○所能注意及之，故被告丁○○
    已竭盡注意之義務應無疏失等語資為抗辯，爰請求駁回原告之訴，並陳明如受不
    利之判決，願供擔保請准宣告免為假執行。
三、被告丁○○則以：伊已盡相當之注意，鑑定報告亦認為伊無過失，且伊被訴過失
    致死一案，業經不起訴處分確定等語置辯，為此，請求駁回原告之訴。
四、按汽車、機車或其他非依軌道行駛之動力車輛，在使用中加損害於他人者，駕駛
    人應賠償因此所生之損害。但於防止損害之發生，已盡相當之注意者，不在此限
    。民法第一百九十一條之二定有明文。其立法理由無非認為動力車輛之使用，提
    供使用人便捷之交通工具，擴張其活動空間，惟相對地也增加侵害他人權利之危
    險，故駕駛人之責任要件應予加重，凡動力車輛在使用中加損害於他人，即應負
    賠償責任，由法律推定駕駛人侵害他人之行為係出於過失，駕駛人要免除其責任
    ，即需證明於防止損害之發生已盡相當之注意，此為舉證責任倒置之規定。
五、兩造不爭執之事實：原告甲○○及乙○○妹之女呂淑惠騎乘裝載有超過車身寬度
    紙箱之輕型機車，於前揭時地，為閃避系爭小貨車，因煞車不及而翻覆，致被系
    爭公車之右側車輪輾過頭部而當場死亡之事實。
六、兩造之爭執點：原告主張被害人呂淑惠騎乘之機車應係在系爭公車之前方，並被
    系爭公車之右前車輪先行輾壓，因為被害人有戴安全帽，故在右前輪輾壓時可能
    尚未有血跡噴灑出來，因此被告丁○○就應注意在前方之被害人等情，但為被告
    所否認。
七、經查，被告辯稱本件車禍係因謝森明於前揭時地違規停車卸貨，適被告丁○○駕
    駛系爭公車行駛至該處附近站牌時，因站牌前無人候車，且有系爭小貨車在路邊
    停車卸貨，乃駕駛系爭公車向左靠繼續前行，此時位於系爭公車右後方騎乘輕型
    機車之呂淑惠，欲由系爭公車及小貨車之間穿越，因呂淑惠騎乘之機車所裝載之
    紙箱超過規定寬度，且認為系爭公車與小貨車之間隔不足，乃緊急煞車致失控向
    左滑倒，呂淑惠滾出致遭系爭公車右後輪輾壓頭部致死等情，依證人蘇怡瑞證述
    ：「我車距離死者所騎的輕機車約十公尺，因輕機車前方公車與貨車的間隔太小
    ，故輕機車便緊急煞車，煞車時輕機車向左側倒，我車也緊急煞車倒地，我爬起
    後，看到駕駛人趴於地上不動；機車倒地前，我確定輕機車沒有與任何車輛擦撞
    到（見本院卷第二十七頁）」等情，再參以證人李金隆證稱：「伊親眼目睹機車
    自行倒地，伊看到時機車是在小貨車後輪的位置，人是在公車後輪位置倒地，緊
    接著公車的後輪就壓到她的頭（見本院卷第八十二頁正面）」等語，足認本件車
    禍之發生，係因呂淑惠騎乘機車因裝載紙箱超過車身寬度，行經事故路段欲從前
    方之系爭公車與小貨車間穿越，因覺該前方二車之間隔不夠大，並為閃避違規停
    放之系爭小貨車，而緊急煞車導致機車失控，人車向左側方向倒地，呂淑惠因而
    跌入系爭公車之車身下，並遭右後輪輾壓頭部致死之事實。且原告甲○○告訴被
    告丁○○過失致死一案，經臺灣士林地方法院檢察署檢察官將本件交通事故送請
    台北市車輛行車事故鑑定委員會鑑定肇事責任，並再送請覆議，均認定系爭公車
    之右後方之輕機車欲由系爭公車及小貨車間穿越，被害人發覺間隔不夠緊急煞車
    後失控向左滑倒，被害人滾出，頭部為系爭公車右後輪輾壓，並認為系爭公車係
    正常行駛，並無違規情形，有台北市車輛行車事故鑑定委員會鑑定意見書影本及
    台北市車輛行車事故鑑定案件覆議意見書影本各一份附卷可稽，再者，臺灣士林
    地方法院檢察署檢察官亦認定呂淑惠騎乘機車時，前方裝載紙箱超過規定寬度，
    行經事故路段，系爭公車右方有系爭小貨車違規停車卸貨，呂淑惠本欲穿越系爭
    公車與小貨車中間，因間隔不足，緊急煞車失控而人車倒地，致頭部為行進中之
    系爭公車之右後輪輾過死亡，被告丁○○對本件車禍之發生，難期有防範之可能
    ，為無過失，而予以不起訴處分，告訴人即本件原告甲○○不服該不起訴處分，
    乃聲請再議，臺灣高等法院檢察署仍認定本件車禍之發生，係呂淑惠騎乘機車因
    車前裝載紙箱超過車身寬度，行經事故路段為閃避違規停放之系爭小貨車，而緊
    急煞車導致機車失控人車向左側方向倒地，呂淑惠跌入系爭公車之車身下，遭系
    爭公車右後輪輾壓頭部死亡，故被告丁○○駕駛系爭公車正常行駛，對於呂淑惠
    之因為躲避路旁違規小貨車而緊急煞車失控滑入系爭公車車身底下後，因閃避均
    不及而輾壓過去之行為，當無應注意及能注意而不注意之過失情形，予以駁回再
    議之聲請，此有臺灣士林地方法院檢察署檢察官八十九年度偵字第二四一一號不
    起訴處分書影本、臺灣高等法院檢察署九十一年度上聲議字第二０五五號處分書
    影本各一份在卷可憑。再按當事人主張有利於己之事實者，就其事實有舉證之責
    任，民事訴訟法第二百七十七條前段定有明文，原告主張被害人呂淑惠騎乘之機
    車應係在系爭公車之前方，並被系爭公車之右前車輪先行輾壓之有利事實，為被
    告所否認，原告復未能舉證以實其說，自不可採。綜上所述，被告前開辯解，堪
    予採信，又本件被告丁○○駕駛系爭公車正常行駛，詎在其右後方騎乘機車之呂
    淑惠，欲從前方之系爭公車與小貨車間穿越而過，因覺間隔不夠大，未敢貿然穿
    越，又須閃避路旁違規停放之系爭小貨車，呂淑惠遂緊急煞車，因而失控致連人
    帶車向左側滑倒後釀成不幸，殊難苛責被告丁○○於此際尚能注意並採取任何閃
    避或其他安全措施，其對於本件車禍事故要無故意或過失可言，且屬正常行駛，
    並無違規情形，則其對於防止損害之發生，自已盡相當之注意，揆諸前揭規定，
    對本件事故自無庸負損害賠償責任，又其既無不法侵害他人權利，被告台北市公
    共汽車管理處亦無負連帶賠償責任之可言。
八、綜上所述，原告依民法侵權行為之規定，請求被告連帶負損害賠償責任，為無理
    由，應予駁回。原告之訴既經駁回，其假執行之聲請已失所附麗，應併駁回之。
九、本件判決之結果已臻明確，兩造其餘攻擊防禦方法及訴訟資料，經本院審酌後，
    認為均不足以影響本判決之結果，自無逐一詳予論駁之必要，併此敘明。
十、據上論結，本件原告之訴為無理由，依民事訴訟法第七十八條、第八十五條第一
    項但書，判決如主文。
中      華      民      國    九十二    年      十      月     二十     日
                                    臺灣士林地方法院民事第一庭
~B法      官  曾家貽
右為正本係照原本作成。
如對本判決上訴須於判決送達後廿日內向本院提出上訴狀。
中      華      民      國    九十二    年      十      月    二十八    日
~B法院書記官  林翰章


司法院資訊處製作；財團法人民間司法改革基金會備份。
